臺灣板橋地方法院刑事判決　　　　　　 100年度易字第1257號
公　訴　人　臺灣板橋地方法院檢察署檢察官
被　　　告　沈俊志
上列被告因重利案件，經檢察官提起公訴（100 年度偵字第4461
號），被告於準備程序進行中就被訴事實為有罪之陳述，經告知
簡式審判程序之旨，並詢問當事人意見，本院裁定改依簡式審判
程序審理，並判決如下：
    主      文
沈俊志幫助犯重利罪，累犯，處拘役伍拾日，如易科罰金，以新
臺幣壹仟元折算壹日。
    事      實
一、沈俊志前(一)於民國87年間，因妨害國幣懲治條例案件，經臺
    灣雲林地方法院以87年度訴字第302 號判處有期徒刑5 年6
    月確定；(二)另因詐欺案件，經臺灣雲林地方法院以87年度易
    字第929 號判處有期徒刑6 月確定。上開案件嗣經臺灣雲林
    地方法院以88年度聲字第364 號裁定定其應執行刑為有期徒
    刑5 年10月確定，入監服刑後，於91年8 月20日縮短刑期假
    釋出監，並付保護管束。(三)又於94年間，因違反槍砲彈藥刀
    械管制條例等案件，經臺灣嘉義地方法院以94年度訴字第46
    1 號判處有期徒刑1 年2 月、4 月，併科罰金新臺幣（下同
    ）20,000元確定；(四)再因偽造文書案件，經臺灣嘉義地方法
    院以94年度訴字第645 號判處有期徒刑1 年2 月確定；(五)復
    於95年間，因詐欺案件，經臺灣嘉義地方法院以95年度易字
    第274 號判處有期徒刑8 月，復經臺灣高等法院臺南分院以
    96年度上易字第46號駁回上訴確定。上開(三)至(五)所示案件復
    經臺灣高等法院臺南分院以97年度聲減字第36號裁定減刑並
    定其應執行刑為有期徒刑1 年6 月，併科罰金10,000元確定
    。上開(一)、(二)所示案件之假釋亦經撤銷，應執行殘刑有期徒
    刑1 年8 月又20日，並與前開(三)至(五)所示案件接續執行，於
    97年9 月18日縮短刑期假釋出監，並付保護管束，另接續執
    行上開違反槍砲彈藥刀械管制條例案件併科之罰金易服勞役
    11日後，於97年9 月29日出監。嗣於97年12月19日保護管束
    期滿，未經撤銷假釋，其未執行之刑，以執行完畢論。詎猶
    不知悔改，其於99年2 、3 月間，因需款孔急，乃向某真實
    姓名年籍不詳之地下錢莊成員借款50,000元，預扣第1 期利
    息及手續費後實拿40,000元，約定每7 日為1 期，每期利息
    10,000元。嗣沈俊志因無力清償第2 期利息，該地下錢莊成
    員竟向其索取其個人金融機構帳戶以抵償該期之利息金額。
    沈俊志已預見金融機構帳戶係個人理財之重要工具，為個人
    財產、信用之重要表徵，如交付他人使用，有供作財產犯罪
    之可能。且地下錢莊成員從事高利貸之放款，其所提供之帳
    戶係作為借款人匯入利息之用。對於其提供帳戶雖無引發他
    人萌生犯罪之確信，仍基於縱取得其帳戶之地下錢莊成員利
    用其所提供之帳戶持以從事重利之犯罪，亦不違背其本意之
    幫助重利之不確定故意，於99年2 、3 月間某日，在不詳地
    點，將其向第一商業銀行頭前分行（下稱第一銀行）申辦之
    帳號00000000000 號帳戶之存摺、提款卡及密碼，提供該地
    下錢莊某真實姓名年籍不詳，自稱「阿宏」之成年男子。上
    開地下錢莊成員嗣在蘋果日報廣告欄刊登貸款之廣告訊息，
    適唐銘佑因需款孔急，乃於99年3 月中旬，依上開廣告刊載
    之電話與該錢莊某真實姓名、年籍不詳自稱「周先生」之男
    子聯絡借款，「周先生」再指派另1 名真實姓名、年籍不詳
    之男子前往唐銘佑斯時址設臺北市○○區○○街320 巷47號
    B1之租屋處，乘唐銘佑亟需用錢之急迫狀況，貸以唐銘佑20
    ,000元，預扣第1 期利息4, 000元，並約定每10日為1 期，
    每期利息4,000 元，以此方式取得與原本顯不相當之重利。
    並約定以匯款方式，由唐銘佑將利息匯入沈俊志上開第一銀
    行帳戶內。唐銘佑於99年3 月23日、同年3 月29日、同年4
    月1 日及同年4 月2 日，分別匯款6, 000元、4,000 元、35
    ,000元及6,000 元至上開帳戶以支付利息。嗣因唐銘佑無力
    支付高額利息，自99年4 月下旬起多次為竊盜犯行，再將竊
    盜所得財物變賣後支付利息與該地下錢莊，並於同年5 月27
    日上午10時40分許，騎乘車牌號碼POJ-692 號重型機車，行
    經臺北市○○區○○路31巷口時為警臨檢，經警在唐銘佑隨
    身攜帶背包起獲項鍊2 條等贓物後，唐銘佑始供出係因向地
    下錢莊借錢始為竊盜犯行，因而循線查悉上情。
二、案經臺北市政府警察局信義分局移請臺灣板橋地方法院檢察
    署檢察官偵查起訴。
    理      由
一、本案被告沈俊志所犯係死刑、無期徒刑、最輕本刑為3 年以
    上有期徒刑以外之罪，亦非高等法院管轄第一審案件。其於
    準備程序進行中就被訴事實為有罪之陳述，經告知簡式審判
    程序之旨，並聽取其與公訴人之意見後，本院認無不得或不
    宜改依簡式審判程序進行之情事，依刑事訴訟法第273 條之
    1 第1 項、第284 條之1 規定，裁定本案行簡式審判程序，
    合先敘明。
二、上揭犯罪事實，業據被告於本院審理時坦承不諱，核與證人
    唐銘佑於警詢及偵訊時證述之情節相符，復有第一銀行99年
    6 月21日一頭前字第00112 號函暨開戶人基本資料及交易明
    細1 份在卷可查。足徵被告上開任意性之自白與事實相符，
    應堪採信。本案事證已臻明確，被告犯行堪以認定，應依法
    論科。
三、按刑法上之幫助犯，係對於犯罪與正犯有共同之認識，而以
    幫助之意思，對於正犯資以助力，而未參與實施犯罪之行為
    者而言（最高法院75年度臺上字第1509號、84年度臺上字第
    5998號、88年度臺上字第1270號判決參照）。是以，如未參
    與實施犯罪構成要件之行為，且係出於幫助之意思提供助力
    ，即屬幫助犯，而非共同正犯。本案被告單純提供金融機構
    帳戶之存摺、提款卡及密碼之行為，並不能與該重利集團乘
    他人急迫、輕率或無經驗貸以金錢或其他物品，而取得與原
    本顯不相當之重利行為等同視之，且亦無證據證明被告有何
    參與該重利集團重利犯行之構成要件行為，是被告以提供上
    開帳戶之存摺、提款卡及密碼之行為，對於該重利集團成員
    遂行重利犯行資以助力，參照前述說明，自應論以幫助犯，
    而非共同正犯。是核被告所為，係犯刑法第30條第1 項、第
    344 條之幫助重利罪。另被告前(一)於87年間，因妨害國幣懲
    治條例案件，經臺灣雲林地方法院以87年度訴字第302 號判
    處有期徒刑5 年6 月確定；(二)另因詐欺案件，經臺灣雲林地
    方法院以87年度易字第929 號判處有期徒刑6 月確定。上開
    案件嗣經臺灣雲林地方法院以88年度聲字第364 號裁定定其
    應執行刑為有期徒刑5 年10月確定，入監服刑後，於91年8
    月20日縮短刑期假釋出監，並付保護管束。(三)又於94年間，
    因違反槍砲彈藥刀械管制條例等案件，經臺灣嘉義地方法院
    以94年度訴字第461 號判處有期徒刑1 年2 月、4 月，併科
    罰金20,000元確定；(四)再因偽造文書案件，經臺灣嘉義地方
    法院以94年度訴字第645 號判處有期徒刑1 年2 月確定；(五)
    復於95年間，因詐欺案件，經臺灣嘉義地方法院以95年度易
    字第274 號判處有期徒刑8 月，復經臺灣高等法院臺南分院
    以96年度上易字第46號駁回上訴確定。上開(三)至(五)所示案件
    復經臺灣高等法院臺南分院以97年度聲減字第36號裁定減刑
    並定其應執行刑為有期徒刑1 年6 月，併科罰金10,000元確
    定。上開(一)、(二)所示案件之假釋亦經撤銷，應執行殘刑有期
    徒刑1 年8 月又20日，並與前開(三)至(五)所示案件接續執行，
    於97年9 月18日縮短刑期假釋出監，並付保護管束，另接續
    執行上開違反槍砲彈藥刀械管制條例案件併科之罰金易服勞
    役11日後，於97年9 月29日出監，嗣於97年12月19日保護管
    束期滿，未經撤銷假釋，其未執行之刑，以執行完畢論等情
    ，有臺灣高等法院被告前案紀錄表在卷可查。其於受徒刑之
    執行完畢，5 年內故意再犯本案有期徒刑以上之罪者，為累
    犯，應依刑法第47條第1 項規定加重其刑。另被告係基於幫
    助之犯意，而為非屬重利犯行之構成要件行為，為幫助犯，
    爰依刑法第30條第2 項之規定，按正犯之刑減輕之，並依法
    先加後減。爰審酌被告提供帳戶供他人使用，助長他人犯罪
    ，增加政府查緝犯罪及被害人尋求救濟之困難，且危害社會
    正常交易安全，本應嚴懲；惟念其係因遭該地下錢莊成員逼
    迫，出於無奈始交付上開帳戶，且其終於本院審理時犯後坦
    承犯行，態度尚可，並斟酌其犯罪之動機、手段、目的等一
    切情狀，量處如主文所示之刑，並諭知易科罰金之折算標準
    ，以示懲儆。
據上論斷，應依刑事訴訟法第273 條之1 第1 項、第299 條第1
項前段，刑法第30條第1 項前段、第2 項、第344 條、第47條第
1 項、第41條第1 項前段，刑法施行法第1 條之1 第1 項、第2
項前段，判決如主文。
本案經檢察官黃嘉妮到庭執行職務。
中    華    民    國   100    年    5     月    31    日
                  刑事第十八庭    法  官  謝梨敏
上列正本證明與原本無異。
如不服本判決，應於判決送達後10日內敘明上訴理由，向本院提
出上訴狀 (應附繕本) ，上訴於臺灣高等法院。其未敘述上訴理
由者，應於上訴期間屆滿後20日內向本院補提理由書「切勿逕送
上級法院」。
                                  書記官  林怡君
中    華    民    國   100    年    5     月    31    日
附錄本案論罪科刑法條全文：
中華民國刑法第344條
乘他人急迫、輕率或無經驗貸以金錢或其他物品，而取得與原本
顯不相當之重利者，處 1 年以下有期徒刑、拘役或科或併科 1
千元以下罰金。